臺灣臺北地方法院民事判決　九十一年度訴字第一八四八號
　　原　　　告　　金岩貿易有限公司
?
　　兼法定代理人　乙○○
　　原　　　告　　丙○○
　　訴訟代理人　　郭憲文律師
　　被　　　告　　荷蘭商海尼根股份有限公司台灣分公司
?
　　法定代理人　　甲○○
　　訴訟代理人　　宋忠興律師
右當事人間損害賠償等事件，本院判決如左：
    主    文
原告之訴及假執行之聲請均駁回。
訴訟費用由原告負擔。
    事    實
甲、原告方面：
壹、聲明：
一、被告應給付原告金岩貿易有限公司新台幣貳佰萬元、原告乙○○伍拾萬元、原告
    丙○○伍拾萬元，及均自起訴狀繕本送達翌日起至清償日止，按年息百分之五計
    算之利息。
二、被告應於中國時報及聯合報全國版第一版報頭下，刊載一天如附表所示格示內容
    之道歉啟事。
三、第一項部分，原告願供擔保，請准宣告假執行。
貳、陳述：
一、原告乙○○、丙○○分別為金岩貿易有限公司及西部有限公司之負責人，係從事
    進口酒類之販售商，渠等平行進口被告設於荷蘭總公司生產之海尼根啤酒販售行
    之有年，被告明知原告等係其荷蘭總公司生產海尼根啤酒之平行輸入進口商，業
    經海尼根公司授權使用，或依商標法得合法使用海尼根文字及圖之商標，竟為壟
    斷台灣海尼根啤酒市場，而以原告丙○○、乙○○違反商標法為由，故意提起違
    反商標法告訴及提起刑事附帶民事訴訟，且為妨害原告等之營業及信用，而於訴
    訟前就原告等之銀行帳戶及不動產聲請假扣押（台灣嘉義地方法院八十九年度執
    全字第一一四四號），嗣刑事部分判決丙○○二人無罪確定，附民上訴部分亦經
    駁回確定在案，被告無端對原告提起民、刑事訴訟，並假扣押原告之財產，顯屬
    對原告之不法侵權行為，致原告等之財產及名譽均受有損害。
二、按「不法侵害他人之... 名譽、信用...，被害人雖非財產上之損害，亦得請求
    賠償相當之金額。其名譽被侵害者，並得請求回復名譽之適當處分。」民法第一
    百九十五條第一項定有明文。又，假扣押裁定因自始不當而撤銷，或因第五百二
    十九條第二項及第五百三十條第三項之規定而撤銷者，債權人應賠償債務人假扣
    押或供擔保所受之損害，民事訴訟法第五百三十一條亦有明文，本件原告等因被
    告之侵權行為及不當之假扣押行為受有損害，爰依前揭規定及民法第一百八十四
    條第一項、第二百十五條規定請求賠償原告等之損害。
三、被告為圖壟斷海尼根啤酒在台灣之市場，竟故意對原告乙○○、丙○○提起刑事
    違反商標法之告訴，並提起附帶民事訴訟，且明知原告金岩公司為南部酒類及飲
    料之大盤商，原告乙○○丙○○二人財力雄厚，無脫產之虞，竟仍聲請對原告
    等假扣押，以妨害原告等之債信及名譽，原告等爰依法請求被告刊載於聯合報
　　中國時報如附表之道歉啟事一日，以回復原告等之名譽；又原告乙○○、丙○○
　　遽因被告假扣押其銀行帳戶及不動產，致廠商間口耳相傳有週轉不靈之情事，鄰
　　人亦對不動產遭查封議論紛紛，使其二人名譽、信用嚴重受損，爰各請求五十萬
　　元之賠償金。
四、金岩公司因被告之假扣押行為，致往來銀行緊縮信用，乏款周轉及營運，使該年
    度（即九十年度）之營業額較八十九年度短少約二千餘萬元。而金岩公司之每年
    營業純益為百分之零點貳貳，則依純益計算短少約五百萬元，爰請求二百萬元之
    損害賠償。
五、系爭義大利平行進口之海尼根啤酒，其紙箱係因割開張貼進口專賣憑證而毀損不
    堪使用，故原告為保海尼根啤酒外觀及信譽始花費重製，此有證人方高瑞香於刑
    事卷證述明確，而改為十二瓶以打計係為符國情，證人張顯維只知其一，不知其
    二，尚不足為原告不利之證據。況紙箱並非系爭啤酒販售重點，單純之外箱不足
    以使消費者誤認或混淆，而每瓶之瓶身包裝及內容物，始為系爭啤酒之販售標的
    ，消費者可憑瓶身之標籤標示及瓶蓋有無開封，輕易判斷平行進口或真品啤酒，
    尚難因紙箱之標示或未標示而誤認，被告僅憑一己判斷，為圖壟斷南部海尼根啤
    酒市場，藉故打擊原告之信譽，即有故意或過失之嫌。又被告於刑事案件中指陳
    原告平行進口系爭啤酒在運送過程中，枉顧啤酒品質，以極惡劣之條件任其日曬
　　雨淋，其至根本就是從海外低價收購過期或雨漬、毀損之啤酒，而轉售至台灣市
　　場，復指原告等擅自製作之外包箱上，根本沒有使用期限標示，至於啤酒瓶蓋上
　　，更謊稱產地為荷蘭，使買受該啤酒之餐廳無法管理，且使消費者無法辨識該產
　　品是否過期，同時偽稱原產地為荷蘭，使消費者誤信為真而購買，為與事實不符
　　之虛構之述，被告明知上開之陳述為不實，且未經查明，即妄加虛偽構述，顯係
　　為圖壟斷海尼根啤酒於南部之廣大市場，破壞原告長期平行輸入進口海尼根啤酒
　　之信譽，其有故意甚明。
六、原告長期自荷蘭平行進口海尼根啤酒在台販售，為被告所明知，因原告在南部市
　　場以較低價格銷售，至被告授權德記洋行代理進口之海尼根啤酒無法於南部市場
    大量行銷，故被告即處心積慮找原告之麻煩，圖破壞原告之市場信譽，以阻止原
    告在南部之行銷市場。此次原告自被告荷蘭總公司設於義大利米蘭廠合法平行輸
    入六六０ml海尼根啤酒，因平行進口需貼公賣憑證而割破紙箱因素，原告為免破
    壞海尼根之信譽，始改印製紙箱裝置，復因國情以十二瓶之打計，而用十二瓶之
　　紙箱規格，非為使消費者混淆而有蒙騙之意，況紙箱僅為包裝便利銷售之用，若
　　真品平行輸入之商品為原裝銷售，未予加工、改造或變更，仍表彰同一商標圖樣
　　於該商品，或附加該商標圖樣於商品之廣告等同類文書加以陳列或販賣，自無違
　　反商標法之嫌，最高法院八十二年度台上字第五三八０號判決可資參照，本件原
　　告重製紙箱，仍以原裝銷售，並無變更瓶裝內容及瓶身等標示，對系爭商標即有
　　授權且得合法使用，乃被告明知原告並無違法之情事，仍藉之提起刑事告訴、公
　　平交易法之檢舉及就原告之財產假扣押，並提起刑事附帶民事訴訟等，顯係故意
　　破壞原告之信譽，並圖壟斷南部啤酒市場，是其之侵權行為致原告受損害無疑。
七、被告以西部公司解散為理由，無視於原告家族於南部飲料市場之廣大佔有率，並
    無脫產之虞，乃被告意圖以假扣押查封金岩公司等之帳戶及丙○○之不動產，即
    要使外界誤會原告等有週轉不靈之情事，進而使銀行緊縮銀根，以打擊原告之信
    譽，是被告藉詞為假扣押顯屬不當，依最高法院之判例，雖原告未為抗告，然應
    依客觀之情形認被告不應為假扣押法院亦不應為裁定，是假扣押自始不當亦無疑
    。
八、依調閱之刑事案卷資料，被告明知原告丙○○所經營之西部公司及乙○○自被告
    荷蘭總公司設於義大利米蘭廠生產之六六０ml海尼根啤酒，係平行輸入進口之真
    品，且被告命徵信人員調查購得之啤酒並無變更內容物或變動瓶身等，係屬原裝
    銷售，竟為圖壟斷南部海尼根啤酒市場，即以原告乙○○、丙○○重製非關產品
    銷售之外包紙箱侵害其商標為由提起刑事告訴，並進而假扣押原告等之財產查被
    告於案前曾與律師研商，並據最高法院八十二年台上字第五三八０號判決意旨，
    即可確定原告係原裝銷售，得合法使用海尼根之商標，且被告亦明知原告係南部
    海尼根啤酒平行進口之廠商，行銷海尼根啤酒已多年，其經海尼根公司授權使用
    海尼根商標亦無疑，乃被告仍執意興訟，顯有故意或過失之侵權行為。
九、公平交易委員會就被告檢舉原告及部公司違反公平法乙案，業為具體之決議處分
    ，觀諸公平會不處分函文，明確載明原告之真品平行輸入之海尼根啤酒使用商標
    ，與仿冒之構成要件不相符；又就紙箱類商品，認啤酒之外包裝之標示，係針對
    所包裝之啤酒，而非該紙箱本身，認交易價值在啤酒，而難認系爭紙箱上之商標
    ，係表徵該紙箱本身之來源，從而可認原告係原裝銷售；復認原告印製之紙箱與
    被告代理商之紙箱有明顯區隔，亦無搭便車之行為；未認二者之中文標示明顯不
    同瓶身之進口商標示亦可區別，均無違公平交易法第二十條、第二十四條之規定
    。
十、對被告抗辯之陳述：
（一）被告辯稱係憑檢察官之起訴書，及智慧財產局之紙箱鑑定，然檢察官就本案草
　　　率偵查，不明重點，單就紙箱送智產局鑑定，其上之商標本同一，無近似之問
      題，其後亦經智產局其後解釋清楚並無近似問題，乃檢察官只查其一，未查案
      件之重點，輕率起訴，不足為憑。
（二）被告就金岩公司部分，仍認因乙○○為金岩負責人，故金岩公司同應負責，然
      就系爭海尼根啤酒之進口報單所示為西部公司所進口，金岩公司從未自義大利
      進口海尼根啤酒，乃被告僅憑一只誤貼於系爭進口啤酒之公賣憑證，即認金岩
　　　公司係進口商，觀之該公賣憑證其上標示之產地、規格、容量等均與系爭啤酒
　　　不符，係金岩公司自荷蘭公司進口之三三０ＭＬ瓶罐裝啤酒所用之公賣憑證，
　　　被告為海尼根之分公司，對荷蘭產製啤酒之容量、規格知之甚詳，而查該公賣
　　　憑證明顯為三三０ＭＬ之容量，故可輕易認定為誤貼，及被告仍執意追究金岩
　　　公司之責任；又依公平會函亦查明：「至於金岩貿易有限公司被檢舉部分，經
　　　查該公司並無進口及銷售系爭啤酒之情形，貴公司雖提供貼有金岩公司公賣憑
　　　證之系爭啤酒，惟查該憑證所標示之產地與規格均與系爭啤酒不符，無從認定
　　　系爭啤酒即由該公司所銷售，爰依目前事證，尚難認金岩公司有違反公平交易
　　　法之情事」，亦足認被告明知系爭啤酒之進口與金岩公司無涉，竟惡意對金岩
　　　公司假扣押並起訴，其有故意或過失亦甚顯明 。
（三）被告復指原告進口海尼根啤酒未原裝銷售，重製紙箱為不許之行為，然依最高
      法院八十二年台上字第五三八０號判決意旨，被告極易判斷原告重製紙箱有無
      違反商標法就原裝轉售商品部分，係就瓶身、瓶裝內容物有無改變，是否原
      裝為斷，外箱非販售之標的，是原告係原裝銷售，被告業經委託徵信人員查證
      清楚，並購有原裝啤酒，此其一。而以單純商品之說明，原告重製紙箱亦只有
      標示瓶裝啤酒為海尼根啤酒而已，符合上開判決意旨之「以為單純商品之說明
      ，適度據實標示該商標圖樣於商品廣告、標帖、說明書、價目表等文書」，被
      告與律師研商多時，應了解判決意旨之真意，乃被告為打擊原告信譽，明知無
      違商標法仍執意興訟，其之惡意甚明顯。又重製紙箱並非搭便車行為，亦經公
      平交易委員會解釋明析，被告仍執詞抗辯，殊無理由。
（四）被告以金岩公司已解散為由，認無當事人能力，然原告金岩貿易有限公司因經
      營困難，已申請歇業登記，並依法向經濟部申請解散登記，目前尚未進行清算
      ，公司之法人格仍存續不受影響。解散之公司，於清算範圍內，視為尚未解散
      」、「法人至清算終結止，在清算之必要範圍內，視為存續」，公司法第二十
      五條、民法第四十條第二項均有明文，經查原告金岩公司因經營困難，係依公
      司法、第三百九十六條規定申請之主管機關即經濟部為解散登記而已，尚未進
      行清算，揆諸前揭規定金岩公司之法人格仍存續。
參、證據：提出執行命令、判決書、附帶民事訴訟裁定、萬通銀行通知函、金岩公司
    九十年度損益表、世華銀行通知、執行命令、異動謄本、剪報、公平交易委員會
    函等件為證。
乙、被告方面：
壹、聲明：
一、原告之訴暨假執行之聲請均駁回。
二、如受不利益之判決，願供擔保請求免為假執行。
貳、陳述：
一、原告不得以民事訴訟法第五百三十一條作為請求權基礎：
（一）按「假扣押裁定因自始不當而撤銷，或因第五百二十九條第二項及第五百三十
      條第三項之規定而撤銷者，債權人應賠償債務人因假扣押或供擔保所受之損害
      。」民事訴訟法第五百三十一條定有明文。所謂假扣押裁定因「自始不當而撤
      銷」，係指對於假扣押裁定抗告，經抗告法院依命假扣押時客觀情形，認為不
      應為此裁定而撤銷之情形而言，若係因本案訴訟敗訴確定而撤銷該裁定，僅屬
      因假扣押以後之情事變更而撤銷，尚非該條所謂因自始不當而撤銷，最高法院
      六十七年台上一四○七號判例著有明文。又「系爭假扣押因受本案訴訟敗訴確
      定而遭撤銷，僅屬因命假扣押以後之情事變更而撤銷，並非因自始不當而撤銷
      ，亦非因同法第五百二十九條第二項及五百三十條第三項之規定而撤銷，因此
      ，上訴人自無從依同法第五百三十一條規定請求被上訴人賠償其因假扣押所受
      之損害。」亦經台灣高等法院八十五上字第一七七六號判決揭櫫在案。因此，
      依前述最高法院判例等實務見解，原告等自不得依民事訴訟法第五百三十一條
      之規定，向被告海尼根公司請求損害賠償。
二、被告於前案中依法提起刑事附帶民事訴訟，並聲請假扣押，無任何侵害原告權利
    之故意過失：
（一）原告另依民法第一百八十四條第一項規定請求損害賠償，惟按侵權行為之損害
      賠償請求權，以有故意或過失不法侵害他人權利為要件。查被告海尼根公司係
      『依法』聲請假扣押而查封原告財產，與侵權行為之成立須以『不法』行為為
      前提，顯有不符；此外，被告係於檢察官認定原告確有犯罪嫌疑，而依違反商
      標法罪嫌對原告丙○○及乙○○予以起訴後，方依法提出刑事附帶民事訴訟，
      並提供擔保金聲請假扣押。顯見被告係於得有原告犯罪之相當心證後，方決定
      透過民事訴訟求償，因此，自被告聲請假扣押之時點觀之，更可見被告主觀上
      並無故意或過失，難謂構成侵權行為。
（二）原告等未經被告海尼根公司之同意，將其原有義大利包裝改換成近似於由德記
      洋行銷售之啤酒包裝，並將規格改換成每箱十二瓶之行為，海尼根公司自須依
      法主張權利。原告於起訴狀陳稱被告提起商標刑事告訴，係意圖壟斷台灣海尼
      根市場，實屬妄測之詞。
（三）原告丙○○於八十八年受公平會調查期間，曾惡意解散西部有限公司，致公平
      會無法作出處分，可見原告等熟知公司法制之漏洞，並藉此躲避法律責任。因
      此，為恐原告等再次利用相同伎倆，於訴訟期間將公司解散或從事任何脫產行
      為，以規避對被告之賠償責任。被告惟有透過保全程序，依法向法院聲請假扣
      押，方足以保障將來債權之順利執行。與妨害原告營業與信用毫無關聯。
（四）原告指稱其財力雄厚，並無脫產情事？然原告財力是否雄厚，被告焉能得知？
      此外，縱算原告財力雄厚，亦不能保證將來即無脫產之嫌，否則假扣押制度即
      形同虛設；此外，如債權人所提假扣押嗣本訴遭敗訴確定而撤銷，即認定債權
      人有侵害之故意，而須負損害賠償責任，假扣押制度之精神即蕩然無存。
（五）又按原告丙○○曾經先後成立「西部飲料有限公司」、「西部有限公司」及「
      西部菸酒有限公司」，原告竟不以進行清算為苦，每隔數年即解散公司，再以
      相同商號為名，成立另一公司，經營業務皆為菸酒批發、進口、零售業務，其
      用心何在？果真為家族經營考量？如今另一原告金岩公司竟於本案訴訟進行中
      申請為解散登記，並刻意隱瞞解散之事實，再觀原告金岩公司解散之原因竟與
      西部公司相同，皆為「經營困難」。此可證明，原告不僅熟悉解散公司程序，
      同時丙○○、乙○○所經營成立之公司，要無原告所自稱資力雄厚、毫無脫產
      之可能。
三、被告聲請假扣押並未損害原告權利：
（一）按於自由經濟市場上，影響公司盈虧之因素，不下數種，諸如市場接受度、行
      銷廣告之投入、整個社會之經濟狀況，以及其他廠牌之競爭等原因，今原告主
      張金岩公司九十年度較八十九年度營業收入短少二千餘萬元，即歸咎於被告之
      假扣押行為，實屬無據。
（二）另原告所提原證九之金岩公司八十八年度營利事業所得稅申報書，該申報書上
      載明純益率為百分之零點二二，並依此認為金岩公司九十年度營業額短少二千
      餘萬，依純益計算約短少五百萬元等情。惟查，該申報書上固然載明純益率為
      百分之零點二二（第５４項目），然其全年所得額（第５３項目）僅為四十一
      萬七千六百五十一元，課稅所得額僅為四十四萬七千六百五十一元，原告何以
      主張其九十年度之損失會高達二千餘萬元？縱以純益百分之零點二二計算，二
      千萬之純益亦僅為四萬四千元，何來五百萬元之譜？可見原告之計算方式及論
      述依據顯有不當。此外，金岩公司八十八年度之營業額亦較八十九年度短少一
      千六百萬餘元，僅較九十年度增加七百萬餘元，可見，市場經濟波動因素實乃
      影響金岩公司九十年度營業額降低之結果，與被告之假扣押行為毫無關係。
四、前審係原告使用近似於被告之商標，是否構成「合理使用」？原告改變外包裝之
    行為，是否屬於「原裝銷售」？非係平行輸入之爭議：
（一）原告於起訴狀第一段第三行、第四行陳稱：「... 乃被告明知原告等係荷蘭總
      公司生產海尼根啤酒之平行輸入進口商，業經被告『授權』使用，.... 」，
      惟被告自始皆未曾『授權』原告使用海尼根文字及圖之商標，合先敘明。
（二）按原告更換包裝之動機目的，業經台灣高等法院台南分院刑事判決（原證二）
      認定係為了利於銷售，而非係因為紙箱毀損。因此，若非原告於前案中棄原紙
      箱於不顧，並進而積極仿製極度近似於被告享有商標專用權之紙箱，用以混淆
      消費者，將原告自義大利進口之海尼根啤酒誤認為係自荷蘭進口之海尼根，置
      被告在台灣長久經營並建立之聲譽於不顧，被告豈會對原告向公平會提出檢舉
      ，又怎會對原告提出侵害商標專用權之告訴？此與原告是否為平行輸入商，根
      本毫無關係。
（三）且退萬步言，縱原告為平行進口之廠商，其使用商標之行為亦須符合商標法之
      規範。按商標法第二十三條第三項規定：「附有商標之商品由商標專用權人或
      經其同意之人，於市場上交易流通者，商標專用權人不得就該商品主張商標專
      用權。但為防止商品變質、受損或有其他正當事由者，不在此限。」可見若有
      商標法第二十三條但書之情況，商標專用權人仍得主張商標專用權。
（四）依最高法院八十二年台上字五三八○號判決之見解，如果平行輸入者使用商標
      之情況，足使消費者產生混淆誤認其為商標之授權使用者，或者為經銷商或使
      用者時，應可認為已逾越合理使用之範圍。該判決進一步認為，如非原裝銷售
      ，擅予加工、改造或變更，而仍表彰同一商標圖樣於該商品，即屬於惡意使用
      他人商標之行為。查原告自陳其進口自義大利之海尼根啤酒多已毀損，方印製
      與原包裝不同之規格之紙箱，可見其運送過程中枉顧啤酒品質；後竟棄原來紙
      箱樣式於不顧，竟自行變更紙箱之包裝，意圖使消費者產生混淆，更嚴重損害
      海尼根公司之信譽。可見，原告之行為業已符合商標法第二十三條第三項但書
      所稱之事由，被告自得主張商標專用權。此外，前案之爭議點尚在「原裝銷售
      」之定義為何？被告及檢察官皆認為變更外包裝之行為，已非所謂「原裝銷售
      」，甚至原告未經商標專用權人之同意，即擅自變更包裝，顯已逾越「合理使
      用」之範圍。
（五）商標法第六條及第六十二條之規定，可知將商標使用於紙箱或外包裝，亦屬所
      謂商標之使用，因此，如非原裝銷售，而擅予變更他人商標專用權之圖樣者，
      即屬逾越合理使用之範圍，仍有侵害商標專用權之虞。對於原告擅將義大利進
      口之紙箱予以變更，並與被告荷蘭進口之紙箱二者圖樣構成近似；再加上原告
      張貼不實原產地之公賣憑證，以及斟酌原告變更紙箱之動機等情以觀，被告係
　　　基於合理之懷疑，並為保障自身權益，而提起刑事告訴，要無任何侵害原告權
　　　益之故意。綜上可知，於前審中重要之爭執點在於「合理使用」、「原裝銷售
　　　」之法律見解問題，原告豈能以法院判決無罪之結論，即主張被告濫行告訴、
　　　惡意侵害原告之權利等語，進而要求損害賠償。更何況，刑事之犯罪構成要件
　　　較民事嚴格，原告雖於刑事程序中獲判無罪，但並不表示民事責任亦可免除。
（六）原告另指稱，紙箱並非系爭啤酒販賣重點，單純之外箱不足以使消費者誤認或
      混淆，其言下之意，乃指即使外箱使消費者誤認或混淆亦無妨。惟事實上，所
      謂之「消費者」不僅指最終消費者之顧客，尚應包括中盤商及店家，而此類消
      費者當然係以「紙箱之外觀」作為購買之依據，並以之判斷究為義大利進口之
      海尼根啤酒抑或自荷蘭進口之海尼根啤酒。因此，該紙箱之外觀，當然係屬消
　　　費者交易之重點。又，智慧財產局認定原告委製之紙箱與被告享有商標專用權
      之紙箱二者構成近似，並經檢察官採納且起訴在案，可見原告仿製被告商標專
      用權之紙箱之事實極為明顯，不容原告以「非販賣重點」或並不會造成消費者
      「混淆誤認」之詞，而否認檢察官之判斷。
（七）商標法第六條第一項規定：「本法所稱商標之使用，係指為行銷之目的，將商
      標用於商品或其包裝、容器、標帖、說明書、價目表或其他類似物件上，而持
      有、陳列或散布。」可見將商標使用於『包裝』上，亦屬所謂商標之使用，至
      屬顯然。若誠如原告所言，紙箱之外觀並非販賣重點，變動紙箱之外觀仍屬所
      謂原裝銷售，則前揭商標法第六條第一項、第六十二條第一項第二款豈不形同
      具文，豈不代表在外包裝上仿製他人商標之行為，非商標法非難之範疇？怎可
      因原告認為紙箱係「非販賣重點」之心態，即混淆商品之來源，枉顧消費者之
      權利。
五、被告於於前案中將金岩貿易有限公司為附帶民事訴訟之被告，並聲請法院准為假
    扣押，係參酌事實證據，並符合民法第二十八條、公司法第二十三條規定：
（一）按民法第二十八條規定：「法人對於其董事或其他有代表權之人因執行職務所
      加他人之損害，與該行為人連帶負賠償責任。」；另按公司法第二十三條規定
      ：「公司負責人對於公司業務之執行，如有違反法令致他人受有損害時，對他
      人應與公司負連帶賠償之責。」。又「因犯罪而受損害之人，於刑事訴訟程序
      得提起附帶民事訴訟，對於被告及依民法負賠償責任之人，請求回復其損害。
      前項請求之範圍，依民法之規定。」刑事訴訟法第四百八十七條定有明文。職
      此，被告經法律分析初步認定原告丙○○、乙○○有違反商標法之虞，進而提
      出告訴；偵查期間，檢察官並將原被告二者紙箱送往經濟部智慧財產局鑑定，
      認為二者：「以普通知識經驗之購買人，於購買時施以普通之注意，皆亦產生
      混同誤認之虞，依行政審查觀點，應屬近似之商標。」。嗣檢察官遂依違反商
　　　標法第六十二條第一款提起公訴。因丙○○與乙○○之前開行為，業經檢察官
      起訴；再查丙○○、乙○○分別身為西部公司與金岩公司之負責人，依前揭規
      定，西部公司與金岩公司應對被告負連帶賠償責任。嗣因西部公司早已辦理解
      散並清算完結，是被告僅以丙○○、乙○○及金岩公司為共同被告，提出刑事
　　　附帶民事訴訟，要求原告等須連帶賠償新台幣三百萬元，並刊登道歉啟事。後
　　　又唯恐原告以解散或以任何方式脫產，同時為保全將來之強制執行，避免將來
      獲勝訴判決後，無法保全債權，即依法聲請假扣押，以保障被告權利。
（二）乙○○身為金岩公司負責人，並同時擔任西部公司重要幹部，然其竟擅自仿製
      被告之紙箱，使用近似於被告之商標。就第三人而言，該第三人與乙○○為交
      易行為，僅知道乙○○為金岩公司之負責人，代表金岩公司，其行為即屬於金
      岩公司之行為，與金岩公司具有密不可分關係。而原告乙○○並非西部公司之
      負責人，自非得代表西部公司，因此，乙○○之行為自係代表金岩公司，非可
　　　歸責於西部公司。是以，乙○○既曾積極參與仿製行為，再加上金岩公司亦係
　　　經營菸酒進口、批發、零售相關業務，該公司亦曾經進口過海尼根啤酒，更何
　　　況被告自市面上購買之大量貼有公賣憑證之義大利進口啤酒，經查進口商皆載
　　　為金岩公司。雖原告一再辯稱，仿製紙箱係出於乙○○個人之行為，與金岩公
　　　司無涉，惟自乙○○行為之外觀及諸多客觀事實顯示，極容易被認定係代表金
　　　岩公司所為，乙○○既係執行公司職務之行為，金岩公司自難解其責，應與乙
　　　○○負連帶侵權行為責任。
（三）雖原告一再主張其於系爭進口啤酒上所張貼之公賣憑證，僅係誤貼，惟查系爭
      啤酒係以西部公司名義進口由義大利米蘭酒廠出品，規格為每箱十五瓶，西部
      公司共進口高達約六千箱之啤酒，誤貼之數量如此龐大，金岩公司卻仍辯稱係
　　　「誤貼」，未免過於牽強。縱果真係誤貼，亦足顯示金岩公司對於產品之控管
　　　不力，以致使其所謂「明顯」之錯誤，皆無法及時發覺之。顯見原告乙○○以
　　　及金岩公司並未盡督導之責。更不啻表示西部公司與金岩公司實質上為一家公
　　　司，所有憑證可相互交換使用？亦足以證明，金岩公司實際上控管不週，公賣
　　　憑證竟遭乙○○攜出並交由西部公司使用。公賣憑證上之進口商既為金岩公司
　　　，消費者如何判斷是否誤貼？更有甚者，孰知原告是否為了節省重新製作公賣
　　　憑證之繁雜，或意圖造成消費者之混淆，而『故意』利用金岩公司之公賣憑證
　　　矇混過關，甚至，該義大利進口之海尼根啤酒雖由西部公司進口，但實際上金
　　　岩公司曾有任何銷售之行為？公平會亦曾於不予處分決議文中提及此點，表示
　　　金岩公司或有實際銷售之行為。況少量之誤貼尚有可能，然被告卻於市面上購
　　　置到大量誤貼之啤酒，原告如何自圓其說？甚且金岩公司於前案中是否應負擔
　　　民事賠償責任，最終並未經原審實體審酌，原告斷言金岩公司與西部公司、乙
　　　○○、丙○○仿製紙箱之行為無涉，尚屬妄斷。
（四）綜上所述，鑑於乙○○為金岩公司之負責人，西部公司與金岩公司又係經營菸
      酒進口、批發、零售相關業務，乙○○又為仿製行為之實際策劃者，金岩公司
      又有所謂「誤貼」之情事，可見，被告將丙○○、乙○○與金岩公司列為民事
      訴訟之共同被告，不僅係法律所規定之連帶責任，在事理上更為顯然。
五、公平會不予處分決議全文之爭議：
（一）按公平交易法為經濟基本法規，縱使原告為平行輸入之進口商，如果有任何行
      為足以造成對競爭者之不公，或有侵害競爭秩序或消費者之利益者，此類行為
      仍應受公平交易法之規範。被告於國內銷售海尼根啤酒多年，所建立之品牌形
      象、投入之廣告費用、嚴格執行過期品之回收、環保回收標誌及消費者服務專
      線等，業已投注大量之人力、物力，並享有海尼根文字及圖之商標專用權。因
      此，本案原告竟未經被告公司之同意，為刺激銷售業績及便於國內消費者接受
      ，竟將從義大利原裝進口之啤酒外包裝棄而不用，並進而擅自仿製『近似』於
      被告在中華民國享有商標專用權之圖樣，變更啤酒外包裝，使消費者誤將原告
      自義大利進口之海尼根啤酒認為係自荷蘭進口，藉以利用國人喜愛荷蘭廠的海
      尼根啤酒之心理，以增加原告之銷售量。原告此種任意利用仿製紙箱，以提高
      銷售量，並將回收責任課予被告，顯已符合所謂『搭便車』之行為，並嚴重損
      害海尼根在台灣長久建立之形象。
（二）西部有限公司解散時間為同年八月二十八日，即在公平會決定重新調查事實證
      據，並函請原告提出說明之後；此外西部有限公司負責人更於民國八十九年三
      月二十一日以經營不善為由，向公平會陳報並免要求予到會說明。可見，原告
      解散公司之動機，純係為了避免將來遭公平會之處分。原告指稱係為了家族公
      司經營企業之考量，其時間點未免太過巧合。
（三）公平會不予處分研析意見第一點中提及：「按真品平行輸入行為，依本會公研
      釋字第○○三號解釋例，與仿冒之構成要件不符，但如果平行輸入廠商有其他
      積極行為，以使消費者誤認為代理商所進口銷售之商品，不無『搭便車』之嫌
      ，而有違反公平交易法第二十四條之可能。... 」依上開研析意見意旨，可知
      即使為平行輸入商，若有任何造成消費者混淆誤認為代理商所進口銷售之產品
      等積極行為，仍屬於不公平競爭之行為，應受公平交易法之規範。亦即，縱原
      告等之行為不構成仿冒，然仍有可能構成搭便車之嫌。非如原告所言，公平會
      肯認原告仿製紙箱之行為。
（四）公平會不予處分決議之研析意見第二點中提及：「查系爭紙箱名義上係由甲頂
      公司委託紙器公司印製，由於甲頂公司與西部公司為同一家族所經營，似可推
      認系爭紙箱係由西部公司輾轉委託製作。惟查西部公司業於八十八年九月間辦
      理解散，並於八十九年二月間清算完結，其法人格已不復存在，是以上開行為
      雖或有構成違反公平交易法之可能，惟已無續行查處實益。」依前揭公平會研
      析意見之內容，顯見公平會原認為西部公司之行為有違反公平交易法之虞，僅
      因西部有限公司解散，法人格消滅而作罷；又公平會委員亦有認為，西部公司
      雖係平行輸入商，惟在未經授權之情況下，自行印製幾乎與相同於代理商之包
      裝外殼，並進行分裝之行為，已對被告及代理商造成不公，同時，對於消費者
      而言，在購買此種極為近似之包裝盒包裝下之啤酒時，亦可能造成錯誤（被證
      二十七）。因此，西部公司係因解散及清算完結，公平會始未對西部有限公司
      是否違反公平交易法之行為續行調查，非謂公平會既認定西部有限公司之行為
      並不違反公平交易法。
（五）另按前揭不予處分決議之研析意見第三點謂：「基於該公司與西部公司為同一
      家族所經營，是以金岩公司表示系爭憑證係誤貼，非無可能。又縱然該公司實
      際上亦可能涉及仿製紙箱之行為，然而單純製作或委託他人製作紙箱，而未用
      於進口或銷售，尚難認與市場交易或從事競爭有涉，應不足以構成違反公平交
      易法。」依前揭內容，可知系爭公賣憑證誤貼之抗辯，係原告金岩公司一己之
      詞，實際上公平會係認為，金岩公司亦可能涉及仿製紙箱之行為。但因其行為
      僅止於仿製紙箱之階段，而未用於進口或銷售，公平會依此始作出不處分之決
      議。
（六）原告又於準備書狀中指出，原告所提出之函文與鈞院函詢公平會所得之函文，
      二者意見相左，認有再查證之必要。惟按，前審法院業已調閱所有公平會之卷
      證資料，被告並曾閱畢全卷，可明顯得知公平會研析意見之轉變，從不予處分
      進行到實體調查，從實體調查進行到處分之方向，嗣因西部公司解散而停止調
      查程序，原告焉有不知之理？又，原告指稱不知公平會係以何函文為不予處分
      之依據，更屬荒謬。蓋原告所提之原證八函文，承辦人員作成於八十八年六月
      ，惟遭公平會委員退回，該函之意見自非為公平會之意見，至屬顯然。嗣公平
      會經過調查程序，於八十九年三月二十九日作出『最後』函文，並經公平會委
      員核可，原告及被告並於同年月四月七日接獲公平會之正式函文。可見，公平
      會當然係以八十九年三月，被證三十六之函文為最終之研析意見，並因而定稿
      ，並無原告所稱公平會係以八十八年六月之函文為不處分之依據。綜上，公平
      會之內部研析意見已臻明確，並據此而作出正式函文。原告明知前揭公平會之
      結論，竟先以提供遭退回之內部研析意見，意圖造成鈞院混淆，後又以兩函文
      內容矛盾，請求鈞院再予發函查明，理由未免過於牽強，顯為意圖延滯訴訟之
      舉。
（七）綜前所述，公平會未對西部公司處分之原因，係因西部公司解散，法人格消滅
      ，要非西部公司之行為不構成公平交易法之違反；而未對金岩公司處分之原因
      ，則係實際進口者為西部公司，雖金岩公司有可能涉及仿製紙箱之行為，惟金
      岩公司自稱其公賣憑證僅係誤貼，又無其他證據可資證明金岩公司實際有「銷
      售」之行為，依現有證據，尚不足以構成違反公平交易法，非謂公平會肯認金
      岩公司此等誤貼之行為。
六、原告主張被告之行為侵害原告等之名譽及信用等情：
（一）行政院公平交易委員會九十年公處字第二○七號處分書，被處分之對象為本案
      原告之一「丙○○」以及案外人「協同慶有限公司」與「西部菸酒有限公司」
      。肇因為「丙○○」、「協同慶有限公司」以及「西部菸酒有限公司」不當囤
      積米酒，從事影響市場正常供需之行為，故分別各處以罰鍰新台幣五十萬、五
      十萬以及二十萬元之罰鍰。由以上原告惡意囤積米酒之行為，並不難想像原告
      之實際信譽狀況。
（二）原告丙○○曾多次解散公司，所解散之公司均為同名之公司，並屢次再以相同
      商號名稱，在同一地址登記新設公司。顯然熟悉公司登記之漏洞，藉解散公司
      以達成規避責任之目的。
七、綜前所述，本案被告係經過縝密之法律研究，再加上最高法院判決之支持，因而
    決定對原告丙○○、乙○○仿製被告紙箱之行為提出刑事告訴，嗣檢察官對丙○
    ○、乙○○予以起訴後，被告即對金岩公司、丙○○、乙○○提起刑事附帶民事
    訴訟，並聲請假扣押程序，皆係基於對法律見解之確信而依法為之，被告要無任
    何侵害原告權益之故意或過失，是以，原告所主張之事實及理由，實與民法第一
    百八十四條之侵權行為不符，亦與民事訴訟法第五百三十一條之要件有異，被告
    應無須負擔任何損害賠償責任。
參、證據：提出「The  Treatment of Beer」指導方針、原告乙○○名片、調查員劉
    旭東之宣誓書、存證信函、律師函、證人張顯維之證詞影本、公平會檢舉函、嘉
    義地方法院昭民公八十九聲字第四五三號函、西部有限公司查詢資料、刑事告訴
    狀、公平會八九公參字第八八O五七二O-OO九號函、經濟部智慧財產局八九智商
    0980字第八九OO二四六五三號函、台灣嘉義地方法院檢察署八十九年度偵字第三
    四七二號起訴書、刑事附帶民事訴訟聲請狀影本、台灣嘉義地方法院八十九年度
    易字第八七七號刑事判決、台灣嘉義地方法院檢察署九十年度上訴字第六十六號
    檢察官上訴書影本、原告起訴狀影本、原告撤回起訴狀影本、中華民國商標註冊
    號數OO一八O五O號商標證書以及中華民國商標註冊號數0000000號商標證
    書、義大利進口之包裝、荷蘭進口包裝、以及原告前所仿製紙箱底部彩色照片、
    貼有產地荷蘭之義大利海尼根啤酒之彩色照片、張顯維陳述書、台灣高等法院台
    南分院九十年度上易字第一二六五號刑事判決、公平會八十八年六月三日內部函
    稿影本以及承辦人員輪值收辦案件進度表影本、公平會羅昌發委員八十八年七月
    八日以及八月四日意見影本、西部有限公司八十九年三月二十一日覆公平會函、
    行政院公平交易委員會九十年公處字第二○七號處分書、西部飲料有限公司經濟
    部商業司網站資料、西部有限公司經濟部商業司網站資料、西部菸酒有限公司經
    濟部商業司網站資料、公平會（八九）公參字第八八○五七二○-○○八號函、
    公平會（八九）公參字第八八○五七二○-○○六號函、公平會（八九）公參字
    第八八○五七二○-○○七號函、公平會第二次簽呈內文影本、公平會（八九）
    公參字第八八○五七二○-○○九號函、（八九）公參字第八八○五七二○-○一
    ○號函等件為證。
丙、本院依原告聲請調閱台灣嘉義地方法院八十九年度易字第八七七號卷宗全卷、向
    公平交易委員會調閱西部公司不處分決議全文。
    理    由
一、原告乙○○、丙○○分別為金岩貿易有限公司（以下簡稱金岩公司）及西部有限
    公司（以下簡稱西部公司）之負責人，係從事進口酒類之販售商，渠等平行進口
    被告設於荷蘭總公司生產之海尼根啤酒販售行之有年，被告明知原告等係其荷蘭
    總公司生產海尼根啤酒之平行輸入進口商，業經海尼根公司授權使用，或依商標
    法得合法使用海尼根文字及圖之商標，竟為壟斷台灣海尼根啤酒市場，而以原告
    丙○○、乙○○違反商標法為由，故意提起違反商標法告訴及提起刑事附帶民事
    訴訟，且為妨害原告等之營業及信用，而於訴訟前就原告等之銀行帳戶及不動產
    聲請假扣押，嗣刑事部分判決丙○○二人無罪確定，附民上訴部分亦經駁回確定
    在案，被告無端對原告提起民、刑事訴訟，並假扣押原告之財產，顯屬對原告之
    不法侵權行為，致原告金岩公司之財產權、名譽權、信用權受有二百萬元之損害
    ，原告丙○○、乙○○之名譽權、信用權各受有五十萬元之損害，爰就金岩公司
　　部分，依民法第一百八十四條、第一百九十五條、民事訴訟法第五百三十一條，
　　就丙○○、乙○○部分依民法第一百九十五條，請求被告如數賠償原告之損害並
　　加計遲延利息，以及於中國時報、聯合報全國版第一版報頭下，刊載如附表所示
　　格式、內容之道歉啟事一日。
        被告則以本件假扣押係因本案敗訴確定，情事變更而撤銷，並非假扣押自始
    不當而撤銷，不符民事訴訟法第五百三十一條之要件，原告不得據此請求賠償；
    且原告丙○○、乙○○為兄弟，分別為西部公司、金岩公司之負責人，此二公司
    均從事酒類進口業務，原告西部公司自義大利進口每箱十五瓶裝之海尼根啤酒後
    ，竟由乙○○委請紙廠印製十二瓶裝之包裝紙箱，將前開自義大利進口之啤酒更
    換包裝後銷售，此一改裝銷售之行為係侵害原告之商標權，乙○○為實際指示印
    製紙箱之人，西部公司為該批啤酒之進口商，丙○○為西部公司負責人，且與乙
    ○○為兄弟，而金岩公司則為乙○○擔任負責人之公司，亦經營酒類進口業務，
    乙○○之行為亦係執行金岩公司業務之行為，其中西部公司已解散，然原告三人
    對此一重印紙箱改裝銷售之行為自仍應連帶負責，況且金岩公司所有之專賣憑證
    ，先前曾有被貼於西部公司進口之數千箱海尼根啤酒之情況，更難認金岩公司並
    無銷售此批義大利進口海尼根啤酒之行為。原告係於嘉義地檢署檢察官將原告託
    人印製之紙箱送請智慧財產局鑑定，認為與原告之商標構成近似而對被告丙○○
    、乙○○提起公訴，方提起附帶民事訴訟，並對原告三人之財產進行假扣押，係
    於獲有原告犯罪之相當心證後始行起訴，且係依法供擔保後進行假扣押以保障自
    身債權，並無故意過失或不法性，自不構成侵權行為等語，資為抗辯。
二、原告主張原告乙○○、丙○○分別為金岩貿易有限公司及西部有限公司之負責人
    ，係從事進口酒類之販售商，平行進口被告設於荷蘭總公司生產之海尼根啤酒販
    售行之有年，被告前以原告丙○○、乙○○違反商標法為由，提起違反商標法告
    訴及提起刑事附帶民事訴訟，且就原告等之銀行帳戶及不動產聲請假扣押，經台
    灣嘉義地方法院於八十九年十二月間，以八十九年度執全字第一一四四號對原告
    丙○○之不動產、原告金岩公司、乙○○之銀行帳戶為假扣押。刑事部分雖於八
    十九年八月三十日八經嘉義地方法院檢察署十九年度偵字第三四七二號以乙○○
    、丙○○違反商標法第六十二條第一款提起公訴，然經嘉義地方法院八十九年度
    易字第八七七號判決丙○○、乙○○二人無罪，經上訴後，台灣高等法院台南分
    院仍於九十年十一月六日以九十年度上易字第一二六五號駁回上訴，乙○○、丙
    ○○二人無罪確定，附帶民事訴訟部分亦隨之經駁回確定，被告始撤回其假扣押
    之聲請，以及被告前向公平會檢舉西部公司、金岩公司違反公平交易法，經公平
    會決議不處分之事實，業據原告提出執行命令、判決書、附帶民事訴訟裁定、執
    行命令，核屬相符，被告對此亦不爭執，並提出起訴書、刑事附帶民事訴訟聲請
    狀、刑事判決、上訴書等件為證，復經本院依原告聲請調閱台灣嘉義地方法院八
    十九年度易字第八七七號卷宗全卷、向公平交易委員會調閱西部公司不處分決議
    全文審核無訛，自堪信為真正。
三、本件原告係主張被告為圖壟斷海尼根啤酒在台灣之市場，竟故意對原告乙○○、
    丙○○提起刑事違反商標法之告訴，並提起附帶民事訴訟，且明知原告金岩公司
    為南部酒類及飲料之大盤商，原告乙○○、丙○○二人財力雄厚，無脫產之虞，
    竟仍聲請對原告等假扣押，金岩公司部分因假扣押遭信用緊縮，財產權損害二百
    萬元，依民事訴訟法第五百三十一條、民法第一百八十四條請求賠償，並依民法
    第一百九十五條請求原告登報道歉，原告丙○○、乙○○部分因遭被告無端起訴
    並為假扣押，名譽與信用受損，各損害五十萬元，係依民法第一百九十五條請求
    賠償及登報道歉，爰就原告上開請求分述如下：
（一）民事訴訟法第五百三十一條：
        原告主張被告明知原告財力雄厚無脫產之虞，竟對金岩公司聲請假扣押，致
    往來銀行緊縮信用，金岩公司九十年度營收因而短少二千餘萬元，爰依民事訴訟
    法第五百三十一條請求二百萬元損害賠償等語。經查：民事訴訟法第五百三十一
    條所謂假扣押裁定因自始不當而撤銷，係指對於假扣押裁定抗告，經抗告法院依
    命假扣押時客觀存在之情形，認為不應為此裁定而撤銷之情形而言，若係因本案
    訴訟敗訴確定而撤銷該裁定，僅屬因命假扣押以後之情事變更而撤銷，尚非該條
    所謂因自始不當而撤銷，最高法院六十七年台上字第一四０七號判例闡述甚詳。
    本件被告係於檢察官將原告乙○○委由他人印製之紙箱送交經濟部智慧財產局鑑
    識，認為與被告所使用之紙箱商標圖樣近似，認為原告丙○○、乙○○違反商標
    法第六十二條第一款而於八十九年八月三十日提起公訴後，始於八十九年十月二
    十三日對原告金岩公司提起刑事附帶民事訴訟並聲請假扣押，而該假扣押係於九
    十年十一月六日刑事判決被告無罪確定，附帶民事訴訟亦隨之敗訴確定後，原告
    始於九十年十二月間聲請撤銷假扣押裁定並撤回假扣押執行，此有起訴書、刑事
    判決、刑事附帶民事訴訟判決、嘉義地方法院函、世華銀行函等件在卷可稽，顯
    見本件假扣押之聲請，係原告於本案訴訟（即刑事附帶民事訴訟）敗訴確定後，
    自行聲請撤銷假扣押裁定，係屬因命假扣押後情事變更而撤銷，並非假扣押裁定
    經抗告後，抗告法院認為依命假扣押當時客觀存在之情形，不應扣押而撤銷，揆
    諸前開判例，原告自不得僅以嗣後原告於附帶民事訴訟敗訴確定，即推認該假扣
    押係自始不當。至於原告財力雄厚與否，與是否無脫產之虞無必然關連，縱其財
    力確屬雄厚，然於其依被告之請求如數提存或供擔保前，原告仍得隨時處分其財
    產達被告之債權無法獲得滿足之程度，尚難僅以原告之資力雄厚即認定原告無脫
    產之虞，從而，原告依民事訴訟法第五百三十一條請求被告賠償金岩公司之損害
    ，即屬無據，應予駁回。
（二）民法第一百八十四條：
        原告主張被告無端對原告金岩公司為假扣押，造成金岩公司信用緊縮，營業
    額短少，財產權損害二百萬元，依民法第一百八十四條請求賠償。然查：被告對
    金岩公司聲請假扣押，其本案主張係以西部公司原係進口十五罐裝之義大利廠海
    尼根啤酒，丙○○、乙○○卻自行印製十二罐裝之紙箱更換包裝出售，認為原告
    金岩公司侵害被告之商標權，此有附帶民事起訴狀在卷可稽。原告雖陳稱更換紙
    箱僅係因原有紙箱因黏貼公賣憑證而破損，原告係平行輸入真品，合法使用海尼
    根商標，縱更換紙箱仍屬原裝銷售，並無違反商標法之情事，嗣後刑事判決原告
    丙○○、乙○○無罪確定，智慧財產局亦另行函覆紙箱上之商標並非商標法第六
    十二條第一款「近似」規範之情況等語。惟按，被告是否應負侵權行為損害賠償
    責任，仍應以被告對金岩公司聲請假扣押之行為是否有故意過失為要件，不應僅
    以假扣押之本案最後判決結果為斷。本件被告聲請假扣押時，檢察官業已對原告
    金岩公司之負責人乙○○提起公訴，且檢察官於起訴前，尚將原告乙○○印製之
    紙箱與被告之紙箱送交智慧財產局鑑定，智慧財產局亦認為二者構成近似，此有
    起訴書、智慧財產局八十九年四月十三日八九智商０九八０字第八九００二四六
    五三號函附於偵查卷內可稽。換言之，被告主張原告丙○○、乙○○自行重印紙
    箱改裝出售之行為，係侵害被告商標權此一主張，確已獲得專司犯罪追訴之檢察
    官與主管商標業務之智慧財產局之認同，並非被告片面空言指摘而已。原裝銷售
    雖業經最高法院認為並不構成商標權之侵害，然本件原告並非單純重印紙箱而已
    ，尚涉及將十五罐裝改為十二罐裝，此種情況是否仍屬「原裝銷售」，法律解釋
    上尚非全無討論之空間，不能認為被告於為假扣押時即應明知原告之行為係屬原
    裝銷售。雖嗣後刑事法院與智慧財產局認為改換紙箱並未構成商標權之侵害，然
    此亦僅為法律見解之差異，當時被告認為改換紙箱之行為構成商標權之侵害，尚
    不能認為有故意過失可言。
        至於原告另陳稱乙○○之行為與金岩公司無涉一節，按乙○○為金岩公司負
    責人，且金岩公司亦經營海尼根啤酒之進口銷售業務，此為原告所自承，且為公
    平交易委員會不予處分決議文所認定，公平交易委員會公參字第0910009626號函
    及附件在卷可稽。按公司雖具有獨立之法人格，然其究非自然人，無從實際從事
    任何行為，僅能於一定範圍內，將自然人之行為視為公司之行為，此乃制度上之
    必然，而法定代理人於公司業務上之行為，應認為即屬公司之行為，殆無疑義。
    本件委託紙廠印製紙箱之人記確為原告乙○○，且印製之紙箱係供銷售海尼根啤
    酒之用，自客觀上判斷，印製紙箱改換啤酒包裝之行為尚不能認為與金岩公司之
    業務無關。況且，該批啤酒上所張貼之公賣憑證係金岩公司之公賣憑證，此為兩
    造所不爭執，雖被告亦曾就此項行為，連同上開改換紙箱之行為一併向公平交易
    委員提出檢舉，認為金岩公司侵害原告商標權，有違反公平交易法之情況，嗣經
    公平交易委員會於八十九年四月七日決議不予處分，認為金岩公司並無使用系爭
    紙箱銷售啤酒之行為，公賣憑證上之產地與容量憑證標示均與此批啤酒不同，且
    金岩公司確曾向荷蘭進口容量三百三十西西之海尼根啤酒，故金岩公司表示公賣
    憑證係誤貼，非無可能，縱該公司實際上可能涉及仿製紙箱之行為，然因未用於
    進口或銷售，尚難認為與市場交易或從事競爭有涉，不足以構成違反公平交易法
    ，此有公平交易委員會公平交易委員會公參字第0910009626號函及附件在卷可參
    ，然查，觀上開公平交易委員會做成不予處分決議之理由，係認為金岩公司並未
　　銷售系爭啤酒，未涉及市場交易或競爭行為，因而不構成違反公平交易法，並未
　　排除金岩公司涉及仿製紙箱行為之可能性，惟商標法與公平交易法之要件不同，
　　並不以涉及競爭行為或市場交易為要件，換言之，不違反公平交易法，並不必然
　　即無違反商標法之可能性。印製紙箱改裝之行為既與金岩公司之業務客觀上有相
　　當之關連，公平交易委員會亦未斷言金岩公司涉及仿製紙箱行為之可能性，檢察
    官與智慧財產局當時復均認為原告乙○○之行為違反商標法，而公司負責人執行
    公司業務有違反法令致他人受損害時，依公司法第二十三條須與公司連帶負責，
    於此情況下，被告將金岩公司列為附帶民事訴訟之被告並聲請假扣押，尚難認為
    有合故意過失。不能僅以附帶民事訴訟最終因刑事判決無罪確定而敗訴，即認為
    被告有故意過失。至於原告主張被告係為壟斷南部海尼根啤酒市場始故意對原告
    提起訴訟並為假扣押云云，則為被告所否認，原告亦未舉證以實其說，尚難採信
    。
    　　被告對金岩公司聲請假扣押之行為，既無故意過失，原告依民法第一百八十
    四條請求被告賠償金岩公司二百萬元之損害，即屬無據，不應准許。
（三）民法第一百九十五條：
１.金岩公司部分：
        民法第一百九十五條亦以行為人有故意過失為要件，然被告對原告金岩公司
    提起附帶民事訴訟聲請假扣押，既無故意過失可言，已如前述，從而，原告依民
    法第一百九十五條請求被告就侵害金岩公司名譽、信用權部分登報道歉，亦屬無
    據，應予駁回。
２.丙○○、乙○○部分：
       原告主張被告為壟斷台灣海尼根啤酒市場，而以原告丙○○、乙○○違反商
    標法為由，故意提起違反商標法告訴及提起刑事附帶民事訴訟，且為妨害原告等
    之營業及信用，而於訴訟前就原告等之銀行帳戶及不動產聲請假扣押，侵害原告
    丙○○、乙○○之信用權、名譽權，經查：
        系爭啤酒為西部公司進口，此為原告所自承，原告丙○○為進口西部公司之
    負責人，原告乙○○為實際委託紙廠印製系爭紙箱之人，若印製紙箱將啤酒改裝
    出售之行為構成違反商標法，原告丙○○、乙○○即確有侵害被告商標權之情事
    ，合先敘明。於被告對丙○○、乙○○提起刑事訴訟時，公平交易委員會雖已做
    成對西部公司、金岩公司均不予處分之決議，然其不予處分之理由，係以西部公
    司業已解散清算，其行為或有構成違反公平交易法之可能，然已無查處實益，金
    岩公司部分，雖實際上可能涉及仿製紙箱之行為，然因未用於進口或銷售，尚難
    認為與市場交易或從事競爭有涉，不足以構成違反公平交易法，此有公平交易委
    員會公參字第0910009626號函及附件在卷可稽，換言之，公平交易委員會對西部
    公司是否違反公平交易法，因西部公司業已解散，並未做出認定，對金岩公司部
    分則係以不涉及市場交易或競爭行為為由認為不違反公平交易法，然因公平交易
    法與商標法保護之法益不同，要件各異，公平交易委員會之認定並非針對商標法
    之問題作處理，更未認定印製紙箱改裝之行為不違反商標法，亦即不能以公平交
    易委員會業已決定不予處分，即認為被告明知原告並無侵害被告商標權。
        最高法院雖認為原裝銷售並無侵害商標權之問題，然本件原告印製之紙箱為
    十二罐裝，與進口時之紙箱為十五罐裝不同，亦即原告之行為並非典型之原裝銷
    售，於法律解釋上非無討論之空間，自不能僅以最高法院前開見解即認為被告明
    知原告並未侵害其商標權。
        本件原告丙○○、乙○○確有印製紙箱並將系爭啤酒改為十二罐裝之情事，
    此為兩造所不爭執，本件民、刑訴訟審酌之重點，均為此一行為是否違反商標法
    此一法律評價之問題。兩造間違反商標法之民、刑訴訟，最後雖經有權機關表示
    其見解並做成確定判決，認定原告乙○○、丙○○並無違反商標法，然原告之行
    為是否違法，於法律上既有討論之空間，事實上於行政主管機關與司法機關間亦
    曾出現不同見解，即不能課被告以應預見法院最後見解之責任。被告據以起訴之
    基礎事實（即原告丙○○、乙○○印製印有海尼根啤酒商標之十二罐裝紙箱用於
    既非西部公司進口自海尼根義大利廠，原為十五罐裝之啤酒此一事實）既屬實在
    ，其認為原告丙○○、乙○○違反商標法之法律見解亦非毫無憑據，事實上復曾
    獲得檢察官與智慧財產局之認同，縱最後判決結果不採被告之主張，亦不能認為
    被告對原告丙○○、乙○○提起民、刑訴訟有何故意過失。至於原告主張被告係
    為壟斷南部海尼根啤酒市場始提出訴訟云云，既為被告所否認，亦未舉證以實其
    說，自無足採。
        被告對原告丙○○、乙○○提起附帶民訴訟既無故意過失可言，而若被告之
    附帶民事訴訟獲得勝訴，原告丙○○、乙○○即為應負損害賠償責任之人，被告
    對之聲請假扣押以保全其將來本案獲勝訴時之債權，自亦無故意過失可言。至於
    原告丙○○、乙○○是否資力雄厚，與其有無脫產之虞間，並無必然關係，已如
    前述（見理由三、（一）），尚難僅以原告之資力雄厚即認定原告無脫產之虞，
    原告執此為由認為被告係故意對其為假扣押以損害其名譽、信用，尚屬無據，併
    此敘明。
        被告對原告丙○○、乙○○提起民、刑訴訟並聲請假扣押，既無故意過失，
    從而，原告依民法第一百九十五條請求被告賠償丙○○、乙○○各五十萬元，並
    登報道歉，即屬無據，應予駁回。
四、綜上所述，原告主張被告侵害其名譽、信用、財產權，依民事訴訟法第五百三十
    一條、民法第一百八十四條、第一百九十五條請求被告賠償原告丙○○、乙○○
    各五十萬元，賠償原告金岩公司二百萬元，並登報道歉，即屬無據，應予駁回。
五、因本案事證已臻明確，兩造其餘主張陳述及所提之證據，均毋庸再予審酌，附此
    敘明。
六、原告受敗訴判決，其假執行之聲請即失所依據，應併予駁回。
七、據上論斷：原告之訴為無理由，並依民事訴訟法第七十八條判決如主文。
中　　　華　　　民　　　國　　九十一　　年　　 十二　　 月　　　十　　　日
　　　　　　　　　　　　　　　　　　　民事第六庭　法　官　陳怡雯
右為正本係照原本作成
如對本判決上訴，須於判決送達後廿日內向本院提出上訴狀
中　　　華　　　民　　　國　　九十一　　年　　 十二 　　月　　　十三　　日
　　　　　　　　　　　　　　　　　　　　　　　法院書記官　謝梅琴
